臺灣高等法院刑事裁定
111年度毒抗字第972號
抗  告  人  楊志強



上列抗告人因毒品危害防制條例案件，不服臺灣新竹地方法院中
華民國111年9月23日裁定（111年度毒聲字第429號），提起抗告
，本院裁定如下：
    主  文
抗告駁回。                                             
    理  由
一、檢察官聲請意旨略以：抗告人基於施用第二級毒品之犯意，
    於民國111年4月13日9時2分為警採尿時起96小時内之某時許
    ，在不詳地點，以不詳方式，施用第二級毒品甲基安非他命
    1次，嗣因其毒品列管人口，經警於前揭時間採集尿液檢體
    送驗，結果呈安非他命、甲基安非他命陽性反應而查獲；抗
    告人雖經傳未到，惟其經警採尿送驗結果呈安非他命、甲基
    安非他命陽性反應，有台灣檢驗科技股份有限公司濫用藥物
    實驗室所出具之濫用藥物檢驗報告、臺灣新竹地方檢察署檢
    察官強制到場採驗尿液許可書影本、列管毒品人口尿液檢體
    採集送驗紀錄表各1份在卷足憑，而該公司之檢驗係採GC/MS
    氣相層析/質譜儀法、LC/MS/MS液相層析串聯質譜儀，已可
    排除偽陽性反應，顯見抗告人於採尿前96小時内，確有施用
    第二級毒品甲基安非他命之犯行，依毒品危害防制條例第20
    條第3項、第1項及觀察勒戒處分執行條例第3條第1項規定，
    聲請裁定將抗告人送勒戒處所觀察、勒戒。   
二、原裁定意旨略以：
  ㈠抗告人施用第二級毒品之犯行，業據抗告人於原法院訊問中
    坦承不諱；並有檢察官所核發之強制採驗尿液許可書、台灣
    檢驗科技股份有限公司濫用藥物實驗室所出具之濫用藥物檢
    驗報告可憑，足認抗告人有其於前揭時地有非法施用第二級
    毒品甲基安非他命1次之犯行，堪以認定。
　㈡抗告人前於98年間因施用毒品案件，經原法院裁定送勒戒處
    所觀察、勒戒後，認無繼續施用毒品之傾向，於98年5月19
    日釋放出所，並經新竹地檢署檢察官為不起訴處分確定，之
    後雖曾因施用毒品案件，遭判處徒刑確定或執行，但無再因
    施用毒品而經法院裁定送觀察、勒戒或強制戒治，是抗告人
    為本案犯行，距最近1次因犯施用毒品罪經觀察、勒戒執行
    完畢日即98年5月19日已逾3年，聲請人依毒品危害防制條例
    第20條第3項、第1項及觀察勒戒處分執行條例第3條第1項規
    定，聲請裁定將抗告人送勒戒處所觀察、勒戒，於法並無不
    合，應予准許。
　㈢抗告人於原法院調查程序中雖稱：希望戒癮治療云云，然檢
    察官聲請法院裁定將抗告人送勒戒處所觀察、勒戒者，法院
    僅得就其聲請審查抗告人是否有施用毒品之行為，以及抗告
    人是否為「初犯」或為觀察、勒戒、強制治療執行完畢後「
    3年內再犯」而為准駁之裁定，並無自由斟酌以其他方式替
    代或得以其他原因免予執行之權；而「緩起訴之戒癮治療」
    ，係由檢察官審酌個案情形，依毒品危害防制條例第24條規
    定，改以緩起訴處分方式轉介毒品施用者前往醫療院所治療
    ，是否給予抗告人為附命完成戒癮治療之緩起訴處分，屬刑
    事訴訟法第253條之1第1項及第253條之2第1項第6款特別賦
    予檢察官之職權，法院原則上應尊重檢察官職權之行使，僅
    就檢察官之判斷有違背法令、事實認定有誤或其他裁量重大
    明顯瑕疵等事項，予以有限之低密度審查，檢察官就此裁量
    權之行使，苟無濫用或不當情形，不得任意指為違法。本案
    檢察官於偵查中已按抗告人警詢中說明之戶籍地址，傳喚到
    庭，抗告人經合法通知未到庭應訊，檢察官於斟酌個案情節
    後，未對抗告人為戒癮治療之緩起訴處分，而係選擇向原法
    院聲請裁定觀察、勒戒，此乃檢察官裁量權之適法行使，形
    式上並無違背法令、認定事實有誤或其他重大明顯瑕疵之處
    ，法院自應予以尊重，並無由法院審酌以其他方式替代之餘
    地。
三、抗告意旨略以：本案原法院裁定抗告人令入觀察、勒戒處所
    仍屬拘束人身自由之戒治保安處分，未及審酌修法後規定逕
    予訴追，致使抗告人被剝奪適用前揭非拘束人身自由之緩起
    訴處分程序，而影響與家庭、工作處所連結及復歸社會，與
    修法採取實質措施之立法目的未符，僅因檢察官終結偵查時
    間先後，而就相同事物為不同處理，於欠缺為此差別待遇之
    正當理由下，亦有違平等原則。抗告人是施用第二級毒品，
    而完成附命戒癮治療之緩起訴處分，既等完成「觀察勒戒」
    之處遇，自應選擇較有利之戒癮治療云云。
四、查：
　㈠按犯毒品危害防制條例第10條之罪者，檢察官應聲請法院裁
    定，令被告入勒戒處所觀察、勒戒，其期間不得逾2月；依
    前項規定為觀察、勒戒或強制戒治執行完畢釋放後，3年後
    再犯第10條之罪者，適用前2項之規定，109年1月15日修正
    公布、同年7月15日生效施行之毒品危害防制條例第20條第 
    1項、第3項定有明文。觀諸該條第3項之立法理由認施用毒
    品者具「病患性犯人」之特質，是為協助施用毒品者戒除毒
    癮復歸社會，對於經監獄監禁處遇後仍再犯之施用毒品者，
    更應恢復以機構內、外之治療協助其戒除毒癮。換言之，現
    行毒品危害防制條例第20條第3項所謂之「3年後再犯」，只
    要本次再犯（不論修正施行前、後）距最近1次觀察、勒戒
    或強制戒治執行完畢釋放，已逾3年者，即該當之，不因其
    間有無犯第10條之罪經起訴、判刑或執行而受影響（最高法
    院109年度台上大字第3826號裁定意旨參照）。次按毒品危
    害防制條例第24條第1項，採行「觀察、勒戒」與「附條件
    （含附命完成戒癮治療）之緩起訴」並行之雙軌模式，並無
    「附條件之緩起訴」應優先於「觀察、勒戒」的強制規定。
  ㈡本件抗告人施用第二級毒品之犯行，業經認定如前，抗告人
    亦不否認，其前於因施用毒品案件，經法院裁定送觀察、勒
    戒後，距離其最近一次觀察、勒戒或強制戒治執行完畢釋放
    日，已逾3年，檢察官斟酌聲請法院裁定令入勒戒處所觀察
    、勒戒，並無不當。關於抗告人主張之附命戒癮治療之緩起
    訴處分一節，原裁定已說明是否給予附命戒癮治療之緩起訴
    處分，屬檢察官之職權，原法院僅得就檢察官之判斷有違背
    法令、事實認定有誤或其他裁量重大明顯瑕疵等事項，予以
    有限之低密度審查。抗告人既然前因施用毒品案件，經法院
    判處徒刑確定或執行並受有觀察、勒戒或強制戒治，則本次
    再犯施用毒品案件，其是否仍有戒癮治療之可能，或應逕送
    觀察、勒戒，檢察官於斟酌抗告人之情狀後為裁量，其裁量
    復無判斷違背法令、事實認定錯誤或其他重大明顯瑕疵等情
    形，法院本院自應予以尊重。又抗告人是否因觀察、勒戒致
    影響其與家庭、工作處所之連結及其未來復歸社會之適應問
    題，尚非可據為免予執行觀察、勒戒之正當事由。原法院依
    檢察官之聲請而裁定抗告人另入勒戒處所觀察、勒戒，於法
    核無違誤。本件抗告無理由，應予駁回。
　據上論斷，應依刑事訴訟法第412條，裁定如主文。
中　　華　　民　　國　　111 　年　　11　　月　　14　　日
　　　　　　　　　刑事第九庭    審判長法　官  潘翠雪
　　　　　　　　　　　　　　　　　    法　官  陳俞婷
　　　　　　　　　　　　　　　　　    法　官  陳筱珮
以上正本證明與原本無異。
不得再抗告。
                                      書記官  董佳貞
中　　華　　民　　國　　111 　年　　11　　月　　14　　日